【裁判字號】    97,消債更,1735
【裁判日期】    980501
【裁判案由】    更生事件
【裁判全文】
臺灣板橋地方法院民事裁定          97年度消債更字第1735號
聲  請  人  甲○○
上列當事人因消費者債務清理事件，聲請更生，本院裁定如下：
    主  文
聲請駁回。
聲請費用由聲請人負擔。
    理  由
一、按債務人不能清償債務或有不能清償之虞者，得依本條例所
    定更生或清算程序，清理其債務，消費者債務清理條例第3
    條定有明文。又聲請更生或清算不合程式或不備其他要件者
    ，法院應以裁定駁回之，但其情形可以補正者，法院應定期
    間先命補正，復為同條例第8 條所明定。
二、本件聲請意旨略以：聲請人以其積欠債權銀行總金額為新臺
    幣（下同 )1,534,955 元因有不能清償債務之虞，前已提出
    債權人清冊，依本條例第151條第1項規定以書面向最大債權
    金融機構日盛國際商業銀行申請前置協商債務清償方案，因
    聲請人之每月薪資收入約為20,000餘元，扣除每月自用住宅
    貸款約5,500元及聲請人之生活必要支出為 16,579元，明顯
    不足，致使聲請人無法同意日盛國際商業銀行每月還款5,00
    0元之還款方案而協商不成立 ，且其無擔保或無優先權債務
    總額未逾12,000,000元，復未經法院裁定開始清算程序或宣
    告破產，故為此聲請更生云云。
三、查聲請人主張其曾提出債權人清冊，依消費者債務清理條例
    第151條第1項規定，以書面向最大債權金融機構日盛國際商
    業銀行申請協商債務清償方案，惟協商不成立等情，業據其
    提出該銀行出具之前置協商不成立通知書1件為證 (見本院
    卷第27頁)，堪信屬實。
四、經查：聲請人主張其每月所得入不敷出，故無法同意日盛國
    際商業銀行每月還款5,000元之還款方案等語。然而，本院
    審酌下情，認聲請人並無不能清償債務之情事:
(一)按聲請既人負債大於資產，食衣住行，本應較一般人節約支
    出，自應以行政院主計處公佈之97年度臺灣省低收入戶每人
    每月最低生活費用為9,829元作為計算標準。查債務人自95
    年10月12日起任職於傳電科技股份有限公司迄今，有聲請人
    提出其勞保投保資料表 (明細)及聲請人95、96年綜合所得
    稅資料清單可按 (見本院卷第44、45頁)，其每月薪資據其
    提出之97年度4至7月薪資明細表所載，應領金額為21,500元
    (見本院卷第33頁)，然查，該應領金額僅為「底薪」加計「
    全勤獎金」之數額，並未包括加班費或其他獎金在內，無法
    顯示聲請人所領薪資實際數額，本院乃參酌聲請人卷附其薪
    資帳戶即「合作金庫銀行活期儲蓄存款帳戶存摺」0000 0000
    00000號帳戶存摺內容所載薪資轉帳交易紀錄，細繹聲請人
    檢附之薪資轉帳記錄，聲請人自97年1月11日起至97年9 月
    12日間均按月領取「薪津」，領取日期分別為97年1月11日
    、2 月5日、3月12日、4月11日、5月12日、6月12日、7月11
    日、8月12日、9月12日，曾獲取24,000元至28,000元不等之
    款項（按97年間合計數額為261,413元），平均每月薪資為
    29,045元【計算式:261, 413÷9＝29,045】，有上開金融機
    關存摺封面及內頁影印資料在卷可佐（本院卷第38至39 頁
    ），職是，聲請人每月實際領取薪資 (含加班費)應以前揭
    薪資轉帳交易紀錄所載每月平均為29,045元為真實，以上開
    每人每月最低生活費用為9,829元計算，扣除聲請人與其弟
    蘇皇池共同負擔自用住宅貸款每月約5,250元，有聲請人及
    債權金融機構臺北縣樹林市農會提出之民事陳報狀附卷可稽
    (見本院卷第85頁、第96頁)，再扣除銀行所提出每月協商金
    額5,000元，尚餘8,966元（29,045-5,250-9,829-5,000
    =8,966），可知聲請人每月所得自足供聲請人維持基本生活
    所需。
(二)次按債務人不能清償債務或有不能清償之虞者，得依本條例
    所定更生或清算程序，清理其債務，消費者債務清理條例第
    3 條定有明文。而所謂「不能清償債務」，係指債務人欠缺
    清償能力，對於已屆清償期，且已受請求之債務之全部或主
    要部分，客觀上可預見其為一般且繼續的不能清償之財產狀
    態之謂。又清償能力係由財產、信用、勞力三者構成，雖無
    足夠財產，如有良好之信用、優良之技術或持續不斷之勞力
    ，即屬有清償債務之可能。又依前所述聲請人每月收入扣除
    每月必要生活費、及自用住宅房屋貸款後，仍有剩餘8,996
    元，以最大債權人所提議之二階段還款方案，第一階段每月
    償還5,000元，分72期 (零利率)之協商條件，72期到期後再
    重新審核債務人財務狀況，與債務人協商還款方案，均在聲
    請人清償能力範圍之內，並無不能清償之情事。
五、綜上所陳，本件聲請人之每月收入既足以維持基本生活及履
    行債權人提議之協商條件，即難認聲請人有何不能清償債務
    之情事、或有何不能清償之虞之情形，故其主張情節既與本
    條例第3條所定要件不符，核其情形又屬無法補正，揆諸首
    開說明，本件聲請自不應准許。爰依消費者債務清理條例第
    3條、第8條，裁定如主文。
六、至於所繳納郵務送達費3,400元，則待本件更生聲請事件確
    定後，如尚有剩餘郵資餘額，再予檢還聲請人，附此敘明。
中    華    民    國    98    年    5    月    1    日
                  民事第三庭  法  官    徐玉玲
上為正本係照原本作成
如不服本裁定，應於裁定送達後10日內，以書狀向本院提出抗告
，並繳納抗告費新臺幣1千元
中    華    民    國    97    年    5    月    4    日
                              書記官    陳靜怡


司法院資訊處製作；財團法人民間司法改革基金會備份。
